【裁判字號】    88,上更(一),768
【裁判日期】    890105
【裁判案由】    毒品危害防制條例
【裁判全文】
臺灣高等法院刑事判決                        八十八年度上更(一)字第七六八號
    上  訴  人
    即  被  告  甲○○
                蔡文燦
右上訴人，因毒品危害防制條例案件，不服臺灣桃園地方法院，八十八年度訴字第一
九八號，中華民國八十八年四月二十一日第一審判決（起訴案號：臺灣桃園地方法院
檢察署八十八年度偵字第一九０五０號）提起上訴，本院判決如左：
    主      文
原判決撤銷。
甲○○無罪。
    理      由
一、公訴意旨略以：甲○○基於概括之犯意先於民國八十七年十二月初某日以幫助綽
    號「阿成」販賣海洛因之犯意，在桃園縣中壢市大英國帝國ＫＴＶ前將海洛因交
    付綽號「阿強」，收取新台幣（下同）一千元後轉交「阿成」同時「阿成」免費
    提供安非他命供其吸用，嗣於八十七年十二月二十五日，甲○○又以同法在桃園
    縣中壢市親親賓館持海洛因０．六公克欲幫「阿成」販賣予「阿林」時，為警在
    上址查獲，並扣得海洛因０．六公克，因認甲○○違反毒品危害防制條例第四條
    第一項之幫助販賣第一級毒品毒嫌。
二、公訴人認上訴人即被告甲○○（下稱被告）有幫助販賣海洛因之罪嫌無非以被告
    在警訊及檢察官初訊之自白，並有扣案海洛因０．六公克為論據。
三、訊據被告堅決否認其有幫助「阿成」販賣海洛因之犯行辯稱：「為警查獲時誤認
    吸毒犯重罪一時心慌而胡亂供述，瞎址為「阿成」傳送毒品，實際上並無「阿強
    」、「阿林」其人，其本身有吸毒，僅約二月，恐遭重罰而以替人送毒搪塞，查
    扣之毒品係向「阿成」以六千購入自用」等語。
四、本院查：
  (一)按被告之自白為證據之一種，須非出於強暴、脅迫、利誘、詐欺或其他不正之方
    法，且與事實相符者，方得採為證據，故被告雖經自白，乃應調查其他必要之證
    據，以察其與事實是否相符，苟無法證明其與事實相符，根本即失其證據之證明
    力，不得採為判斷事實之根據（最高法院四十六年台上字第八０九號判例參照）
    。
  (二)本院依調查所得並無「阿強」、「阿林」其人連「阿成」之真實姓名年籍住居所
    亦乏脈絡可循。而稱海洛因以一千元售予「阿強者」非但迄未查扣販賣所得，而
    依本院辦案認知所得未及一公克之海洛因時價在五、六千元以上，本案扣押含包
    裝０．六海洛因被告稱以六千購得，故出售海洛因一小包予「阿強」收一千元價
    ，已與真實不合（市面上海洛因無此低賤價格），又被告為警查獲採尿送驗結果
    有「嗎啡」及「安非他命」陽性反應（見偵查卷第二十七頁），此與嗣後被告應
    訊所供其有施用第一、二級毒品事實相一致，查扣之海洛因０．六公克經送鑑定
    淨重０．三八公克，證實為第一級毒品海洛因有法務部調查局而0000000
    0000鑑定通知書附卷可憑，以此微少數量購入供己施用並不違常情查案之警
    員陳鴻貴、孫裕泰固結證被告確有前開自白，然尚不能證明自白與事實相符。
  (三)被告吸毒之期間未及二月，年紀又輕未必對毒品危害防制條例有相當程度瞭解，
    本案又係第一項為警查獲，若承認吸毒送觀察勒戒不致於受刑罰，竟稱幫人送貨
    ，則反而承認重罪，足證其所供為想卸責而為不實自白，然本案竟弄巧成拙適得
    其反效果，可徵被告之自白不合真實。
  (四)綜上分述，被告於八十七年十一月二十五日經警查獲制筆錄後同日經檢察官初訊
    有自白供述。然經羈押後歷次偵審已全然否認，而自白之事實又有所述不合事實
    之處，就嗣後之翻供反而與卷證資料一致，諸如並無所謂「阿強」、「阿林」、
    「阿成」其人，被告有施用第一、二級毒品與驗尿結果一致，海洛因之價格淨重
    ０．三八公克以六千購買擬供己施用則價格尚稱合理，然自白出售價一千元已不
    合情況，被告不供陳吸毒，反自白為人送貨，可徵其對「毒品危害防制條例」施
    用販賣認知與經驗不足有關，因被查獲毒品無法交待情急下瞎扯，反陷入絕境，
    若知真象雖至愚亦無可能如此避輕就重之供述。
  (五)被告之自白既與事實不合自無證據能力，此外本院又查無其他積極證據足認被告
    之自白與事實相符，至於扣案之海洛因二小包含包裝０．六公克係被告施用第一
    級毒品非法持有者應為高度之施用行為所吸收，已不能作為被告販毒之證據。毒
    品應由檢察官另聲請沒收銷燬。
五、原審對被告論罪科刑固非無見惟查：被告之自白與事實不合既不得採為判斷事實
    之根據，原判決未能詳加調查勾稽採用自白為證據已有失入，被告上訴意旨據以
    指摘原判決不當為有理由，應予撤銷改判。
六、按被告之自白，不得作為有罪判決之唯一證據，仍應調查其他必要之證據，以察
    其是否與事實相符刑事訴訟法第一百五十六條第二項定有明文，本件被告之自白
    無證據能力已如前述，此外又無補強證據以證明自白之可信度。至於查扣之毒品
    係被告吸毒所持有，自非因幫助「阿成」送貨所持有者，自亦難認係起訴罪名之
    證據，此外依職權亦查無如公訴人起訴犯行之證據自應將原判決撤銷，諭知被告
    無罪用期適法。
據上論結，應依刑事訴訟法第三百六十九條第一項前段、第三百六十四條、第三百零
一條第一項，判決如主文。
本案經檢察官劉永清到庭執行職務。
中     華     民     國    八十九   年      一        月       五       日
                             臺灣高等法院刑事第十八庭
                                 審判長法  官  吳  明  峰
                                       法  官  張  傳  栗
                                       法  官  陳  忠  行
右正本證明與原本無異。
如不服本判決應於收受送達後十日內向本院提出上訴書狀，其未敘述上訴之理由者並
得於提起上訴後十日內向本院補提理由書（均須按他造當事人之人數附繕本）。
                                       書記官  李  華  安
中    華    民    國    八十九    年        一        月       六       日


司法院資訊處製作；財團法人民間司法改革基金會備份。
